臺灣臺北地方法院民事判決
111年度訴字第3088號
原      告  黃星富  

訴訟代理人  蔡承恩律師
被      告  姚美秀  

上列當事人間遷讓房屋等事件，本院於民國111年10月7日言詞辯
論終結，判決如下：
    主  文
被告應將門牌號碼臺北市○○區○○路○○○巷○○號五樓房屋騰空遷讓
返還予原告。
被告應給付原告新臺幣肆萬玖仟元，及自民國一一Ｏ年九月十二
日起至清償日止，按年息百分之五計算之利息。
被告應自民國一一Ｏ年八月一日起至遷讓返還第一項房屋之日止
，按月給付原告新臺幣貳萬玖仟元。
訴訟費用由被告負擔。
本判決第一項於原告以新臺幣壹佰壹拾玖萬貳仟元為被告供擔保
後，得假執行；但被告如以新臺幣參佰伍拾柒萬陸仟元為原告預
供擔保，得免為假執行。
本判決第二項於原告以新臺幣壹萬陸仟元為被告供擔保後，得假
執行；但被告如以新臺幣肆萬玖仟元為原告預供擔保，得免為假
執行。　
本判決第三項各到期部分，於原告每期以新臺幣玖仟元為被告供
擔保後，得假執行；但如被告每期以新臺幣貳萬玖仟元為原告預
供擔保，得免為假執行。
    事實及理由
壹、程序方面：
一、按訴狀送達後，原告不得將原訴變更或追加他訴，但擴張或
    減縮應受判決事項之聲明者，不在此限，民事訴訟法第255
    條第1項第3款定有明文。原告起訴時訴之聲明第二、三項分
    別為：「二、被告應給付原告新台幣（下同）96,000元及自
    起訴狀繕本送達翌日起至清償日止，按週年利率百分之5計
    算之利息。三、被告應自民國110年9月1日起至遷讓系爭房
    屋之日止，按月給付原告29,000元。」（見北司簡調卷第7
    頁）。嗣於111年10月5日以民事訴之變更狀就聲明第二、三
    項分別變更為：「二、被告應給付原告49,000元，及自起訴
    狀繕本送達翌日起至清償日止，按年息5%計算之利息。三、
    被告應自110年8月1日起至遷讓系爭房屋之日止，按月給付
    原告29,000元。」（見本院卷第69頁），核屬減縮、擴張應
    受判決事項之聲明，合於上開規定，應予准許。
二、被告經合法通知，未於言詞辯論期日到場，核無民事訴訟法
    第386條所列各款情形，爰依原告聲請，由其一造辯論而為
    判決。
貳、實體方面：
一、原告主張：被告於109年6月30日向原告承租門牌號碼臺北市
    ○○區○○路000巷00號5樓之房屋(下稱系爭房屋)，兩造簽訂租
    賃契約書(下稱系爭租約)，約定租賃期間自109年6月30日起
    至112年6月29日止，每月租金為28,000元，於承租第七個月
    起調整為28,500元、於承租滿一年起調整為29,000元，押租
    金為56,000元，被告應於每月一日前以電匯方式匯入原告彰
    化銀行之帳戶。詎被告自109年10月起即遲付或短少各期租
    金，經原告於110年4月21日以台北民權000295號存證信函催
    告(下稱0000000存證信函)被告給付積欠之租金後，被告僅
    於110年5月3日給付原告25,000元後，即未再為任何給付，
    直至110年7月止，被告積欠租金累積已達105,000元（如判
    決附表所示）。原告於110年7月19日再以台北圓山000211號
    存證信函(下稱0000000存證信函)催告被告應於7日內給付所
    積欠之租金，如逾期未給付即視為終止系爭租約，該存證信
    函已合法送達被告，惟被告仍未給付租金，系爭租約於催告
    期滿之110年7月28日已合法終止；縱認0000000存證信函未
    經合法送達，原告以本件起訴狀繕本之送達為催告及終止系
    爭租約之意思表示，被告迄未給付租金，系爭租約亦已終止
    ，原告自得請求被告返還房屋，又被告積欠租金共105,000
    元，扣除押租金56,000元，尚欠49,000元(計算式：105,000
    元─押租金56,000＝49,000元)，被告應依約給付49,000元。
    又被告於系爭租約終止後，繼續無權占用系爭房屋，受有相
    當於租金之不當得利，致原告受有損害。爰依民法第767條
    、系爭租約法律關係、民法第179條之規定，提起本件訴訟
    等語。並聲明：(一)被告應將系爭房屋騰空遷讓返還予原告
    ；(二)被告應給付原告49,000元，及自起訴狀繕本送達翌日
    起至清償日止，按年息5%計算之利息（下稱49,000元本息）
    ；(三)被告應自110年8月1日起至遷讓系爭房屋之日止，按
    月給付原告29,000元；(四)原告願供擔保，請准宣告假執行
    。
二、本件被告經合法通知，未於言詞辯論期日到場，亦未提出書
    狀作何聲明或陳述。
三、得心證之理由：
(一)原告主張上開事實，業據提出系爭租約、房租及押金收付款
    明細、房屋設備清單明細、原告彰化銀行存款帳戶交易明細
    、0000000存證信函、0000000存證信函及招領通知等件為證
    （見北司簡調卷第17至67頁）。被告經本院合法通知，未於
    言詞辯論期日到場，亦未提出書狀答辯，依民事訴訟法第28
    0條第3項前段準用同條第1 項前段規定，視同自認，堪認原
    告主張為真實。
(二)按承租人租金支付有遲延者，出租人得定相當期限，催告承
    租人支付租金，如承租人於其期限內不為支付，出租人得終
    止契約；租賃物為房屋者，遲付租金之總額，非達二個月之
    租額，不得依前項之規定，終止契約；其租金約定於每期開
    始時支付者，並應於遲延給付逾二個月時，始得終止契約；
    承租人於租賃關係終止後，應返還租賃物，民法第440條第1
    、2項、第455條前段分別定有明文。次按，所有人對於無權
    占有其所有物者，得請求返還之；無法律上之原因而受利益
    ，致他人受損害者，應返還其利益，民法第767條第1項條前
    段、第179條前段分別定有明文。又無權占有他人之土地，
    可能獲得相當於租金之利益，為社會通常之觀念，故如無權
    占有他人之房屋，加害人應返還之不當得利之範圍，為相當
    於租金之利益（最高法院97年度臺上字第294號判決意旨參
    照）。再按，表意人將其意思表示以書面郵寄掛號寄送至相
    對人之住所地，郵務機關因不獲會晤相對人，而製作招領通
    知單通知相對人領取者，除相對人能證明其客觀上有不能領
    取之正當事由外，應認相對人受招領通知時，表意人之意思
    表示已到達相對人而發生效力，不以相對人實際領取為必要
    （最高法院109年度台上字第908號裁判意旨參照）。又按，
    押租金之主要目的在於擔保承租人履行租賃債務，故租賃關
    係消滅後，承租人如有欠租或其他債務不履行時，其所交付
    之押租金，發生當然抵充之效力（最高法院87年度台上字第
    1631號判決意旨可參）。
(三)經查，被告於109年6月30日向原告承租系爭房屋，惟自109
    年10月起，即有如判決附表所示遲付或短少租金之情形，至
    110年7月1日積欠租金達105,000元，已如前述。又依系爭租
    約第2條約定，系爭房屋租金自110年6月30日起為每月29,00
    0元，被告遲付租金總額105,000元顯已逾二個月之租金。原
    告屢催未果，乃於110年7月19日以0000000存證信函催告被
    告於7日內清償其積欠之租金，否則即終止契約之意思表示
    ；該存證信函於經郵局人員投遞未果後，已於110年7月21日
    製作通知單將信函存置於臺北55支郵局招領，惟被告並未領
    取，有招領逾期退回信封在卷可憑（見北司簡調卷第67頁）
    ，又被告為系爭房屋內之現住戶乙節，亦有臺北市政府警察
    局中山分局111年3月29日北市警中分刑字第1113008586號函
    檢附訪查紀錄表可參（見北簡卷第25、27頁），被告復未陳
    明並舉證斯時有不能在住所受領或赴郵局領取該存證信函之
    正當事由，則依前開說明，0000000存證信函於110年7月21
    日被告受招領通知時，已達被告而生通知效力。被告既未於
    7日內給付積欠租金，其遲付租金總額亦已逾二個月之租金
    ，則原告據之終止系爭租約，即屬有據。準此，系爭租約於
    催告期滿即110年7月28日業經合法終止，原告依民法第767
    條規定，請求被告將系爭房屋騰空遷讓返還予原告，並依系
    爭租約法律關係請求被告給付積欠之租金49,000元，均屬可
    採。又系爭租約既於110年7月28日終止，被告於系爭租約終
    止後為無權占有，獲有相當於租金每月29,000元之利益，則
    原告依民法第179條規定，請求被告自110年8月1日起至遷讓
    返還系爭房屋之日止，按月給付相當於租金之不當得利29,0
    00元，亦屬有據，應予准許。
(四)末按，給付無確定期限者，債務人於債權人得請求給付時，
    經其催告而未為給付，自受催告時起，負遲延責任。其經債
    權人起訴而送達訴狀，與催告有同一之效力；又遲延之債務
    ，以支付金錢為標的者，債權人得請求依法定利率計算之遲
    延利息；應付利息之債務，其利率未經約定，亦無法律可據
    者，週年利率為5％，此觀民法第229條第2項、第233條第1項
    前段、第203條規定甚明。就原告請求被告給付積欠租金49,
    000元部分，係以支付金錢為標的，則依前揭規定，原告請
    求被告給付自起訴狀繕本送達之翌日即110年9月12日（民事
    起訴狀繕本於110年9月1日寄存送達，見北司簡調卷第73頁
    ，依民事訴訟法第138條第2項規定，於同年9月11日發生送
    達效力)起至清償日止，按年息5%計算之利息，同屬有據。
四、綜上所述，原告依民法第767條、系爭租約法律關係及民法
    第179條，請求被告將系爭房屋騰空遷讓返還予原告，給付
    原告積欠租金49,000元本息，及自110年8月1日起至遷讓返
    還系爭房屋日止，按月給付原告29,000元，其請求均有理由
    ，應予准許。原告陳明願供擔保以代釋明聲請宣告假執行，
    核無不合，爰酌定相當擔保金額，准予宣告假執行，併依職
    權酌定相當之擔保金額宣告被告得預供擔保而免為假執行。
五、本件事證已臻明確，兩造其餘攻防方法及所用證據，經斟酌
    後認均不足以影響本判決之結果，爰不逐一論列，附此敘明
    。
六、訴訟費用負擔之依據：民事訴訟法第78條。　　 
中　　華　　民　　國　　111 　年　　10　　月　　21　　日
                  民事第六庭    法　官　杜慧玲
以上正本係照原本作成。
如對本判決上訴，須於判決送達後20日內向本院提出上訴狀。如
委任律師提起上訴者，應一併繳納上訴審裁判費。
中　　華　　民　　國　　111 　年　　10　　月　　21　　日
                                書記官　陳玉瓊
判決附表：（單位：新臺幣元）
編號 應付日期(民國) 被告給付日期 應付租金 被告給付金額 遲付租金金額累計 1 109年10月1日 109年9月30日 28,000元 26,000元 2,000元 2 109年11月1日 109年11月2日 28,000元 18,000元 12,000元 3  109年11月30日  20,000元 -8,000元 4 109年12月1日 109年12月31日 28,000元 20,000元 0元 5 110年1月1日 110年2月1日 28,500元 25,000元 3,500元 6 110年2月1日 110年3月2日 28,500元 25,000元 7,000元 7 110年3月1日 110年4月3日 28,500元 20,000元 15,500元 8 110年4月1日 110年5月3日 28,500元 25,000元 19,000元 9 110年5月1日 未付 28,500元 未付 47,500元 10 110年6月1日 未付 28,500元 未付 76,000元 11 110年7月1日 未付 29,000元 未付 105,000元 被告積欠租金總額     105,000元